臺灣雲林地方法院民事判決　　　　　　　 95年度訴字第411號
原　　　告　丁○○
法定代理人　己○○
訴訟代理人　羅裕欽律師
被　　　告　辛○○
　　　　　　戊○○
　　　　　　壬○○
　　　　　　癸○○
　　　　　　　　　　　　巷20.
　　　　　　庚○○
　　　　　　丙○○
　　　　　　甲○○
兼上二人
法定代理人　乙○○
上列當事人間請求分割共有物事件，本院於民國96年02月27日言
詞辯論終結，判決如下：
    主  文
被告乙○○、甲○○、丙○○應就其被繼承人黃春枝所遺座落雲
林縣大埤鄉○○段0755號建地面積0.0561公頃應有部分48分之1
，辦理繼承登記。
被告癸○○、庚○○應就其被繼承人黃劉貴美所遺座落雲林縣大
埤鄉○○段0755號建地面積0.0561公頃應有部分216 分之7 ，辦
理繼承登記。
兩造共有座落雲林縣大埤鄉○○段0755號建地面積0.0561公頃，
按雲林縣斗南地政事務所民國95年12月12日鑑定圖 (以下簡稱附
圖）所示方法分割：Ｂ部分面積0.0374公頃分歸原告丁○○所有
；Ａ部分面積0.0187公頃分歸被告辛○○、戊○○、壬○○、癸○○、庚○○、乙○○、丙○○、甲○○共有，其中被告辛○○
應有部分48分之3 、被告戊○○、壬○○應有部分各48分之14、
被告癸○○、庚○○應有部分各72分之7 ，另72分之7 由被告癸○○、庚○○保持公同共有，被告乙○○、丙○○、甲○○三人
公同共有應有部分48分之3 。
訴訟費用新台幣壹萬伍仟伍佰陸拾玖元由兩造按原應有部分比例
負擔。
    事    實
甲、原告方面：
一、聲明：如主文所示。
二、陳述：
　１坐落雲林縣大埤鄉○○段0755號建地面積0.0561公頃（以下
　  簡稱系爭土地）為兩造共有，各共有人之應有部分為：原告
    應有部分（下同）39分之26，被告辛○○48分之1 、黃春枝
    48分之1 、戊○○72分之7 、壬○○72分之7 、黃劉貴美為
    216 分之7 、癸○○216 分之7 、庚○○216 分之7 ，此有
    土地登記謄本可稽。兩造間就前開土地並無不分割之特約，
    且依物之使用目的，亦非不得分割，經多次與被告協調，俱
    無法協議分割，爰依民法第八百二十三條第一項規定，訴請
    分割共有物。
　２本件系爭土地原共有人黃春枝、黃劉貴美於原告起訴後死亡
    ，此有除戶戶籍謄本及繼承系統表可稽，爰依法聲請追加黃
　　春枝之繼承人乙○○、甲○○、丙○○為本件當事人。至於
　  黃劉貴美之繼承人癸○○、庚○○於繼承前已列為本件當事
    人（法院按：其真意為聲請命前開繼承人承受訴訟）。
　３前開繼承人均尚未辦理繼承登記，爰聲請判命被告乙○○、
　  甲○○、丙○○應就其被繼承人黃春枝所有座落雲林縣大埤
    鄉○○段0755號建地面積0.0561公頃應有部分48分之1 ，辦
    理繼承登記。被告癸○○、庚○○應就其被繼承人黃劉貴美
　　所有座落雲林縣大埤鄉○○段0755號建地面積0.0561公頃應
　  有部分216 分之7 ，辦理繼承登記。
乙、被告方面：
一、被告乙○○、甲○○、丙○○之聲明陳述如下：對於分割沒
    有意見。我們在被繼承人黃春枝死亡後才知道她有這筆土地
    的共有權。分割後也願意和其他共有人保持共有。
二、其餘被告均未於言詞辯論期日到場，亦未提出書狀作何聲明
    或陳述。
丙、本院依原告聲請履勘系爭土地現場並囑託雲林縣斗南地政事
    務所測量後繪製使用現況圖及分割方案圖。
    理      由
一、本件除被告乙○○、丙○○、甲○○三人外，其餘被告均未
    於言詞辯論期日到場，核無民事訴訟法第三百八十六條各款
    所列情形，爰依原告之聲請，由其一造辯論而為判決。
二、本判決所引用之斗南地政事務所製作之分割方案圖（即民國
    95年12月12日鑑定圖），關於原共有人黃劉貴美的姓名誤載
    為黃劉美貴，應予更正。又共有人戊○○、壬○○之應有部
    分記載錯誤，應更正為各72分之7 ，先予明。
三、兩造不爭執事項：
　１坐落雲林縣大埤鄉○○段755 號建地面積561 平方公尺為
　  兩造共有，各共有人之應有部分如土地登記謄本所載。
　２兩造間就上開土地無不分割之特約，亦無因使用目的不能分
  　割之情形。
　３原共有人黃春枝於原告起訴後死亡，被告乙○○、丙○○、
  　甲○○為其繼承人，尚未辦理繼承登記。
四、按各共有人除因物之使用目的不能分割或契約定有不分割之
    期限者外，得隨時請求分割共有物，民法第八百二十三條第
    一項定有明文。本件原告主張：系爭土地為兩造共有，應有
    部分原告為39分之26，被告辛○○48分之1 、被繼承人黃春
    枝48分之1 、戊○○72分之7 、壬○○72分之7 、被繼承人
    黃劉貴美216 分之7 、癸○○216 分之7 、庚○○216 分之
    7 。兩造間就系爭土地並無因物之使用目的不能分割或約定
    不分割之情形，但不能協議分割等情，已據其提出與所述相
    符之系爭土地登記謄本及地籍圖謄本、戶籍謄本、繼承系統
    表等件為證，並為到庭被告所不爭執，堪認原告之主張為可
    採信。從而，原告請求判決就系爭土地原物分割，於法有據
    ，應予准許。
五、就系爭土地之地形而言，不算方正，有點兒接近菱形，其東
    側 (Ａ部分）與被告戊○○所有之同段0754號建地、被告壬○○所有之同段0754-1號建地、被告癸○○、庚○○與彼等
    之被繼承人黃劉貴美共有之同段0754-2號建地相連接，西側
     (Ｂ部分）與原告丁○○所有之同段0751號建地相連接，被
    告戊○○在系爭土地東側 (Ａ部分）建屋居住，其餘共有人
  　並未實際居住在該地，有原告所提地籍圖、土地登記謄本、
    本院勘驗筆錄及雲林縣斗南地政事務所民國95年12月12日鑑
    定圖在卷可據。
六、本院斟酌系爭土地之地目為建地、到場各共有人之意願、共
    有人於系爭土地上使用之情況，並審酌兩造共有人於分割後
    可儘量發揮土地利用價值（與原有他筆土地相連接，增加利
    用價值），分割後各共有人取得土地價值是否相當等一切情
    狀，認以判決附圖所示之分割方法，為適當之分割方案。從
    而，原告訴請依如附圖所示之方法分割，符合各共有人利益
    平衡原則，尚無不合理之處，爰依法判決如主文所示。
七、又分割共有物，性質上為處分行為，依民法第七百五十九條
    規定，共有不動產之共有人中有人死亡時，於其繼承人未為
    繼承登記以前，固不得分割共有物。惟原告因被告癸○○、
    庚○○、乙○○、甲○○、丙○○等人就系爭土地尚未辦理
    繼承登記，依法不得為物權之處分，而於本件訴訟中，請求
    前開被告辦理繼承登記，並合併對前開被告為分割共有物之
    請求，不但符合訴訟經濟原則，且與民法第七百五十九條及
    強制執行法第一百三十條規定之旨趣無違，自應併予准許。
    又前開被告均尚未就繼承之系爭土地應有部分為遺產之分割
    ，則依民法第1151條規定，應命彼等就前開分別繼承之部分
    各保持公同共有。
八、本件係因分割共有物而涉訟，如由被告負擔全部訴訟費用，
    有失公平，故勝訴之原告亦應負擔一部訴訟費用，併予敘明
    。
九、結論：原告之訴為有理由，併依民事訴訟法第385 條第1 項
    前段、第78條，第80條之1 判決如主文。
中　　華　　民　　國　　96　　年　　3 　　月　　13　　日
                  民事第一庭    法  官  邱瑞裕
以上正本係照原本作成
如對本判決上訴，須於判決送達後20日內向本院提出上訴狀
中　　華　　民　　國　　96　　年　　3 　　月    13　　日
                                書記官　賴成育
